臺灣臺中地方法院刑事判決             100年度訴字第2736號
公  訴  人  臺灣臺中地方法院檢察署檢察官
被      告  古明正
指定辯護人  本院公設辯護人  賴忠杰
上列被告因毒品危害防制條例案件，經檢察官提起公訴（100年
度偵字第20075、21460號），本院判決如下：
    主    文
古明正共同販賣第二級毒品，處有期徒刑參年柒月，未扣案販賣
第二級毒品所得新臺幣貳仟伍佰元與吳忠憲連帶沒收，如全部或
一部不能沒收時，以其等財產連帶抵償；又販賣第二級毒品，處
有期徒刑參年捌月，未扣案門號0000000000號行動電話壹支（含
門號卡壹片）沒收，如全部或一部不能沒收時，追徵其價額；未
扣案販賣第二級毒品所得新臺幣肆仟元沒收，如全部或一部不能
沒收時，以其財產抵償。應執行有期徒刑肆年，未扣案門號0000
000000號行動電話壹支（含門號卡壹片）沒收，如全部或一部不
能沒收時，追徵其價額；未扣案販賣第二級毒品所得共新臺幣陸
仟伍佰元沒收（其中新臺幣貳仟伍佰元與吳忠憲連帶沒收），如
全部或一部不能沒收時，以其財產抵償（其中新臺幣貳仟伍佰元
與吳忠憲連帶抵償）。
    犯罪事實
一、古明正（綽號「小古」）前於民國98年間，因施用毒品案件
    ，經執行觀察勒戒後，認無繼續施用傾向，由臺灣臺中地方
    法院檢察署檢察官於98年7月21日為不起訴之處分確定。詎
    仍不知悔改，與吳忠憲（另行審理）均明知甲基安非他命為
    毒品危害防制條例所列之第二級毒品，非經許可不得販賣，
    竟共同基於販賣甲基安非他命之犯意聯絡，於100年5月20日
    深夜，張志豪以其使用之行動電話門號0000000000號與吳忠
    憲持有之不詳電話號碼聯絡，欲購買新臺幣（下同）2,500
    元之甲基安非他命，雙方合意後約定在臺中市○區○○路之
    「嘉年華KTV」前交易，吳忠憲即囑古明正攜帶約1/4錢之甲
    基安非他命前往，並交付予張志豪，嗣於2日後即100年5月
    22日14時51分許，張志豪再以0000000000號行動電話與吳忠
    憲持有之0000000000號行動電話聯絡，欲給付上開交易毒品
    金額及先前所積欠之其他債務，吳忠憲即囑古明正前往臺中
    市○區○○路上之統一便利商店前，取回上開毒品交易金額
    2,500元及張志豪另外積欠之1,000元，再由古明正轉交予吳
    忠憲，藉此方式計算工資用以抵償古明正先前所積欠吳忠憲
    之債務。
二、古明正另基於單獨販賣甲基安非他命之犯意，於100年6月23
    日19時55分8秒、20時2分2秒、20時6分40秒及20時29分10秒
    ，以其所有行動電話門號0000000000號為聯絡工具，與張世
    庭持有之0000000000號聯絡，約定交易毒品甲基安非他命，
    雙方即於20時29分通話後約10分鐘，前往臺中市○○路105
    巷古明正住處附近，由古明正交付約1公克甲基安非他命予
    張世庭，張世庭則給付4,000元予古明正並交易成功。
三、案經臺灣臺中地方法院檢察署檢察官指揮臺中市政府警察局
    刑事警察大隊循線查獲上情並偵查起訴。
    理    由
一、證據能力部分：
  (一)按刑事訴訟法第159條之5第2項所規定：「當事人、代理人
    或辯護人於法院調查證據時，知有第159條第1項不得為證據
    之情形，而未於言詞辯論終結前聲明異議者，視為有前項之
    同意。」乃係基於證據資料愈豐富，愈有助於真實發現之理
    念，酌採當事人進行主義之證據處分權原則，並強化言詞辯
    論主義，透過當事人等到庭所為之法庭活動，在使訴訟程序
    順暢進行之要求下，承認傳聞證據於一定條件內，得具證據
    適格。此種「擬制同意」，因與同條第一項之明示同意有別
    ，實務上常見當事人等係以「無異議」或「沒有意見」表示
    之，斯時倘該證據資料之性質，已經辯護人閱卷而知悉，或
    自起訴書、判決書之記載而了解，或偵、審中經檢察官、審
    判長、受命法官、受託法官告知，或被告逕為認罪答辯或有
    類似之作為、情況，即可認該相關人員於調查證據之時，知
    情而合於擬制同意之要件（最高法院96年度臺上字第4174號
    判決意旨參照）。經查，本判決下列所引用之被告古明正以
    外之人於審判外之供述證據，檢察官及被告古明正、辯護人
    於本院準備程序及審判期日中均未對此部分之證據能力有所
    爭執，且迄至言詞辯論終結前亦未聲明異議，本院審酌上開
    證據資料製作時之情況，均無違法不當及證明力明顯過低之
    瑕疵，亦認為以之作為證據應屬適當，揆諸前開規定，均認
    有證據能力。
  (二)按所謂被告以外之人於審判外之陳述，係指被告以外之人就
    其曾經參與或見聞之事實，事後追憶並於審判外為陳述者而
    言。如被告以外之人係被告犯罪之共同正犯、共犯、相對人
    、被害人或其他關係人，而於被告實行犯罪行為時與被告為
    言詞或書面對談，且其對話之本身即係構成被告犯罪行為之
    部分內容者，因非屬其事後就曾經與聞之事實所為之追憶，
    自與審判外之陳述有間，二者不容混淆。又國家基於犯罪偵
    查之目的，對被告或犯罪嫌疑人進行通訊監察，乃係以監控
    與過濾受監察人通訊內容之方式，蒐集對其有關之紀錄，並
    將該紀錄予以查扣，作為認定犯罪與否之證據，屬於刑事訴
    訟上強制處分之一種，而監聽係通訊保障及監察法第13條第
    1 項所定通訊監察方法之一，司法警察機關依法定程序執行
    監聽取得之錄音，係以錄音設備之機械作用，真實保存當時
    通訊之內容，如通訊一方為受監察人，司法警察在監聽中蒐
    集所得之通訊者對話，若其通話本身即係被告進行犯罪中構
    成犯罪事實之部分內容，則依前開說明，自與所謂「審判外
    之陳述」無涉，應不受傳聞法則之規範，當然具有證據能力
    。再按有事實足認被告或犯罪嫌疑人有最輕本刑為3年以上
    有期徒刑之罪嫌，並危害國家安全或社會秩序情節重大，而
    有相當理由可信其通訊內容與本案有關，且不能或難以其他
    方法蒐集或調查證據者，得發通訊監察書。前項通訊監察書
    ，偵查中由檢察官依司法警察機關聲請或依職權以書面記載
    第11條之事項，並敘明理由、檢附相關文件，聲請該管法院
    核發。又除法律另有規定外，實施刑事訴訟程序之公務員因
    違背法定程序取得之證據，其有無證據能力之認定，應審酌
    人權保障及公共利益之均衡維護，通訊保障及監察法第5條
    第1項第1款、第2項及刑事訴訟法第158條之4分別定有明文
    。本件下列經本院所引用有關被告古明正所使用0000000000
    號、共同被告吳忠憲所使用0000000000號行動電話之監聽錄
    音，已經本院核准在案，有詳載案由、監察電話、對象及時
    間等之本院100年度聲監字第564、682號及100年度聲監續字
    第564、709、845、675、826號通訊監察書、電話附表等附
    卷可參，係依法所為之監聽；況審酌電話監聽侵害被告權益
    之種類及輕重、對於被告訴訟上防禦不利益之程度、犯罪所
    生之危害或實害等情形，兼顧人權保障及公共利益之均衡維
    護，亦認本件此部分電話監聽合於比例原則，是應認具有證
    據能力。
  (三)至司法警察依據監聽錄音結果予以翻譯而製作之監聽譯文，
    屬於文書證據之一種，於被告或訴訟關係人對其譯文之真實
    性發生爭執或有所懷疑時，法院固應依刑事訴訟法第165條
    之1第2項規定，以適當之設備，顯示該監聽錄音帶之聲音，
    以踐行調查證據之程序，俾確認該錄音聲音是否為通訊者本
    人及其內容與監聽譯文之記載是否相符；或傳喚該通訊者；
    或依其他法定程序，為證據調查。倘被告或訴訟關係人對該
    通訊監察譯文之真實性並不爭執，即無勘驗辨認其錄音聲音
    之調查必要性，法院於審判期日如已踐行提示監聽譯文供
    當事人辨認或告以要旨，使其表示意見等程序並為辯論者，
    其所為之訴訟程序即無不合（最高法院97年度臺上字第5940
    號判決意旨參見）。查本案檢察官、被告古明正及辯護人於
    法院審理期間對卷附之通訊監察譯文均未爭執證據能力，即
    對上開通訊監察譯文真實性並不爭執，本院並於審判期日踐
    行提示上開通訊監察譯文供當事人辨認或告以要旨，使其表
    示意見，是本院審酌上開通訊監察譯文作成時之情況，認為
    適當作為證據。又按刑事訴訟法第158條之4之規定，係對於
    除法律另有規定者外，其他違反法定程序蒐得各類證據之證
    據能力如何認定，設其總括性之指導原則，其規範目的在於
    要求實施刑事訴訟程序之公務員，於蒐求證據之初始與過程
    中，應恪遵程序正義，不得違法侵權，如有違反，於個案審
    酌客觀權衡之結果，或將導致證據使用禁止之法效。至於蒐
    得證據之最後，由執行職務之公務員製作之文書，除刑事訴
    訟法有定其程式，應依其規定外，依同法第39條之規定，均
    應記載製作之年、月、日及其所屬機關，由製作人簽名。此
    屬證據取得後文書製作法定程式之遵守，無關乎刑事訴訟法
    第158條之4係規定證據取得過程（程序）適法性之認定。公
    務員製作之文書未經製作人簽名，除本法有特別規定（如第
    46條）外，是否無效或係不合法律上之程式而得命補正，抑
    屬證據證明力之問題，由法院就文書之性質（意思文書或報
    告文書），視各個情形自由判斷（最高法院97年度臺上字第
    96號判決意旨可參）。本案之上開通訊監察譯文，雖僅有製
    作人之印文，而未依刑事訴訟法第39條之規定，記載製作之
    年、月、日及其所屬機關，有卷附之通訊監察譯文可憑。該
    文書製作過程雖未遵守法定程式，但依前揭最高法院判決意
    旨，此屬證據取得後文書之製作，非屬證據取得之過程，與
    刑事訴訟法第158條之4規定無涉，故本案此部分並無法律特
    別規定而應認定無效，附此敘明。
二、認定被告犯罪事實所憑之證據及理由：
  (一)被告古明正於警詢、偵訊、本院訊問、準備程序及審理時，
    均坦承上揭之全部犯罪事實。
  (二)證人張志豪、張世庭於警詢、偵訊時之證詞，足以證明被告
    古明正前揭全部犯罪事實。
  (三)司法警察對被告古明正所有行動電話門號0000000000號行動
    電話及共同被告吳忠憲所持有0000000000號行動電話實施通
    訊監察，確於上開時間有與證人張世庭、張正豪聯繫買賣甲
    基安非他命及交付金錢之通話譯文，有上開之通話譯文附於
    偵卷可稽，足以證明被告古明正前揭全部犯罪事實。
  (四)按我國查緝販賣毒品甲基安非他命執法甚嚴，對於販賣毒品
    者尤科以重度刑責。又販賣毒品既係違法行為，當非可公然
    為之，亦無公定價格，且容易分裝並增減份量，而每次買賣
    之價量，可能隨時依雙方關係深淺、資力、需求量及對行情
    之認知、來源是否充裕、查緝是否嚴謹、購買者被查獲時供
    述購買對象之可能風險之評估等情形，而異其標準，非可一
    概而論；販賣之利得，除被告坦承犯行或價量俱臻明確外，
    委難察得實情，販賣之人從價差或量差中牟利之方式雖異，
    其意圖營利之販賣行為則同一。是以因毒品量微價高，取得
    不易，販賣者率有暴利可圖，苟非意圖販賣營利，一般人焉
    有可能甘冒重度刑責而提供毒品予他人。被告古明正與共同
    被告吳忠憲與購毒之張志豪及張世庭等人，既均無特別之親
    屬情誼，且上開證人證述向被告古明正購買毒品時，均有交
    付金錢之有償行為，被告古明正亦坦承以5,000元向共同被
    告吳忠憲購買甲基安非他命2公克後，將其中約1公克之量以
    4,000元價格賣予張世庭，及參酌本案被告古明正與吳忠憲
    販賣甲基安非他命予張志豪之交易金額，如無相當利潤可圖
    ，豈有甘冒遭受重刑之風險，而將甲基安非他命無償轉讓他
    人之理？足見被告古明正與共同被告吳忠憲於販售各該次毒
    品時，其主觀上確均有營利之意圖甚明。至被告古明正雖請
    求本院傳喚其母親陳淑貞到庭作證，惟依證人陳淑貞所證，
    僅得證明被告古明正確有積欠共同被告吳忠憲債務之情形而
    已，故不足為被告古明正有利之認定，附此敘明。
  (五)綜上所述，被告古明正之自白核與事實相符，被告古明正確
    有犯罪事實所示之販賣甲基安非他命之犯行事證明確，其犯
    行堪以認定。
三、論罪科刑部分：
  (一)按甲基安非他命係毒品危害防制條例第2條第2項第2款所定
    之第二級毒品，不得非法持有、販賣及轉讓。核被告古明正
    所為，均係犯毒品危害防制條例第4條第2項之販賣第二級毒
    品罪，其就犯罪事實一之販賣第二級毒品犯行，與共同被告
    吳忠憲間，有犯意聯絡及行為分擔，為共同正犯。
  (二)被告古明正販賣第二級毒品甲基安非他命前，所為各該持有
    甲基安非他命之犯行，分別為其嗣後販賣各該毒品之高度行
    為所吸收，均不另論罪。其販賣之2次犯行，均犯意個別、
    行為互異，應予分論併罰。
  (三)被告古明正於警詢、偵訊、本院訊問、準備程序及審理時，
    均坦承全部犯行，符合偵查與審判中均各有1次以上自白，
    自均得依毒品危害防制條例第17條第2項規定，減輕其刑。
    又被告古明正雖供出購買毒品之對象係共同被告吳忠憲，惟
    吳忠憲既早經警方聲請本院監聽，故被告古明正此部分亦不
    構成供出上手之減刑事由，附此敘明。
  (四)另按販賣第二級毒品罪之法定刑為無期徒刑或7年以上有期
    徒刑，得併科新臺幣1千萬元以下罰金，本件辯護人雖請求
    本院依刑法第59條之規定予以酌量減輕被告古明正刑期，惟
    查，本件被告古明正所犯販賣第二級毒品犯行，並無情輕法
    重之情形，在客觀上亦無足以引起一般人之同情，故亦無酌
    量減輕之事由，併此敘明。
  (五)爰審酌被告古明正自己亦曾施用毒品，明知甲基安非他命毒
    品均係戕害人身心之毒品，竟因積欠共同被告吳忠憲債務，
    為圖以工資抵債，竟與共同被告吳忠憲共同販賣甲基安非他
    命予張志豪，另單獨販賣甲基安非他命1次予張世庭，均危
    害社會治安及國民健康，且販賣毒品為政府戮力查緝之罪，
    甲基安非他命足以使施用者導致精神、性格異常，造成生命
    危險之生理成癮性及心理依賴性，嚴重戕害國人身體健康，
    對於社會治安之潛在危害實不容輕縱，惟被告古明正犯後均
    已坦承全部犯行，暨考以其等犯罪動機、方法、手段、所生
    危害等一切情狀，分別量處如附表所示之刑，並定其應執行
    之刑，以資懲儆。
四、沒收部分：
  (一)按共同正犯應就全部犯罪結果負其責任，是其犯罪所得之財
    物如為現金者，應合併計算，且於全部或一部不能沒收時，
    以其財產抵償之，惟為避免執行時發生重複沒收、抵償之情
    形，各共同正犯之間係採連帶沒收主義，於裁判時應諭知被
    告共同犯罪所得之財物應與其他共同正犯連帶沒收之，不得
    就全體共同正犯之總所得，對各共同正犯分別重複諭知沒收
    ，且該等非共同被告之共同正犯，亦須於主文明白諭知（最
    高法院97年度台上字第697號、98年度台上字第4618、7459
    、7883、7938號判決要旨可供參酌）。再該規定所稱「追徵
    其價額」者，係指所沒收之物為金錢以外之其他財物而無法
    沒收時，應追徵其價額，使其繳納與原物相當之價額。如所
    得財物為金錢而無法沒收時，始應「以其財產抵償之」（最
    高法院95 年度臺上字第305號判決意旨參照）。復按毒品危
    害防制條例第19條第1項規定，犯販賣毒品罪者，其犯罪所
    得之財物均沒收之，係採義務沒收主義，故販賣毒品所得之
    對價，不問其中成本若干，利潤多少，均應全部諭知沒收，
    貫徹政府查禁煙毒之決心，以符立法本旨（最高法院91年度
    臺上字第2419號判決意旨參照）。犯罪事實一、二未扣案之
    販賣毒品所得，均各應於主刑下宣告沒收（其中2,500與共
    同被告吳忠憲連帶沒收），如全部或一部不能沒收時，以其
    財產抵償（其中2,500與共同被告吳忠憲連帶抵償）。
  (二)未扣案之0000000000號門號SIM卡1只，及插入該SIM卡之不
    詳廠牌行動電話機具1支，係被告古明正所有，且供其犯罪
    事實二單獨販賣毒品予張世庭所用，已經被告古明正於本院
    供述在卷，應依毒品危害防制條例第19條第1項規定宣告沒
    收之，如全部或一部不能沒收時，追徵其價額。至犯罪事實
    一部分，證人張志豪雖於偵訊時證稱係與共同被告吳忠憲所
    持有之0000000000行動電話門號聯絡，惟此既僅有證人張志
    豪之指訴，且亦無證據證明該行動電話確為共同被告吳忠憲
    所有，故不為沒收之諭知，至證人張志豪雖於100年5月22日
    再與共同被告吳忠憲所持有之0000000000號行動電話聯絡給
    付價金之事，惟該次交易毒品既早已完成，故該行動電話亦
    不另為沒收之諭知，均附此敘明。
五、應適用之法條：
  (一)刑事訴訟法第299條第1項前段。
  (二)毒品危害防制條例第4條第2項、第17條第2項、第19條第1項
    。
  (三)刑法第11條、第28條、第51條第5款。
本案經檢察官林煒容到庭執行職務。
中    華    民    國   100    年    12    月    14    日
          刑事第十四庭  審判長法  官  吳幸芬
                              法  官  劉麗瑛
                              法  官  黃建都
以上正本證明與原本無異。
如不服本判決應於收受判決後10日內向本院提出上訴書狀，並應
敘述具體理由；其未敘述上訴理由者，應於上訴期間屆滿後20日
內向本院補提理由書（均須按他造當事人之人數附繕本）「切勿
逕送上級法院」。
                              書記官  賴玉真
中    華    民    國   100    年    12    月    14    日
附錄論罪科刑法條：
毒品危害防制條例第4條第2項：
製造、運輸、販賣第二級毒品者，處無期徒刑或7年以上有期徒
刑，得併科新臺幣1千萬元以下罰金。